【裁判字號】    97,訴,1272
【裁判日期】    970530
【裁判案由】    違反毒品危害防制條例
【裁判全文】
臺灣彰化地方法院刑事判決              97年度訴字第1272號
公  訴  人  臺灣彰化地方法院檢察署檢察官
被      告  甲○○
上列被告因違反毒品危害防制條例案件，經檢察官提起公訴（97
年度毒偵字第994號），本院依簡式審判程序判決如下：
    主    文
甲○○施用第一級毒品，累犯，處有期徒刑柒月。
    事    實
一、甲○○前因連續施用第一級毒品案件，經本院於民國（下同
    ）95年4 月20日，以95 年度訴字第61號判決判處有期徒刑8
    月確定，嗣經入監執行，於96年1 月31日因縮刑期滿執行完
    畢。另因施用毒品案件，經本院裁定送觀察、勒戒後，因無
    繼續施用毒品之傾向，於94年7 月22日執行完畢釋放，並由
    臺灣彰化地方法院檢察署檢察官以94年度毒偵字第3012號為
    不起訴處分確定。詎仍不知悛悔，另行基於施用第一級毒品
    海洛因之犯意，於觀察、勒戒執行完畢釋放後5 年內之97年
    1 月14日下午2 時30分許，在國道1 號高速公路泰安休息站
    廁所內，以將海洛因摻水置入針筒內注射血管之方式，施用
    第一級毒品海洛因1 次。嗣其因另涉他案，經警通知到案後
    ，其於同年1 月17日下午3 時13分許，在彰化縣警察局員林
    分局林厝派出所，於有偵查犯罪職權之機關或個人發覺其犯
    罪前，向員警坦承有施用第一級毒品海洛因之犯行而自首，
    且主動接受裁判，經警採尿送驗後，結果呈海洛因代謝物嗎
    啡陽性反應。
二、案經彰化縣警察局員林分局報請臺灣彰化地方法院檢察署檢
    察官偵查起訴。
    理    由
一、除被告所犯為死刑、無期徒刑、最輕本刑為3 年以上有期徒
    刑之罪或高等法院管轄第一審案件者外，於前條第1 項程序
    進行中，被告先就被訴事實為有罪之陳述時，審判長得告知
    被告簡式審判程序之旨，並聽取當事人、代理人、辯護人及
    輔佐人之意見後，裁定進行簡式審判程序，刑事訴訟法第27
    3 條之1 第1 項、第284 條之1 分別定有明文。本件被告甲
    ○○所涉係死刑、無期徒刑、最輕本刑為3 年以上有期徒刑
    之罪或高等法院管轄第一審案件以外之罪，並於本院行準備
    程序時就被訴事實為有罪之陳述，本院合議庭依前揭規定，
    經評議結果，裁定改由受命法官獨任行簡式審判程序，合先
    敘明。
二、上開事實，業據被告甲○○於警詢、偵訊、本院準備程序及
    審理時坦承不諱（見彰化縣警察局員林分局員警分偵字第09
    70003557號卷第5 、6 頁，臺灣彰化地方法院檢察署97年度
    毒偵字第994 號卷第7 頁，本院97年度訴字第1272號卷第13
    、19、20 頁） ，且查：
（一）被告尿液經以氣相層析質譜儀（即ＧＣ／ＭＳ）方法檢驗
      結果，確呈第一級毒品海洛因之陽性反應，有彰化縣警察
      局員林分局委託檢驗尿液代號與真實姓名對照認證單、詮
      昕科技股份有限公司97年2 月5 日第00000000號濫用藥物
      尿液檢驗報告各1 紙附卷足證（見彰化縣警察局員林分局
      員警分偵字第0970003557號卷第3 、4 頁），是認被告自
      白核與事實相符。
（二）依鑑識實務，按海洛因施用入人體後水解還原成嗎啡，再
      循嗎啡之代謝方式排出體外，且吸食或施打煙毒者，經人
      體代謝作用於8 小時內，即有30％之量排出，24小時之後
      ，續有約剩餘量之90％再排出，72小時之後仍有剩餘微量
      排出，吸食或施打者個人體質不同，其排出時間亦會有差
      異。是依上開說明，佐以被告前揭尿液檢驗報告，被告自
      白於前揭時間施用第一級毒品海洛因1 次等語，足認被告
      自白核與事實相符，堪可採為論罪科刑之依據。
（三）被告前因施用毒品案件，經本院裁定送觀察、勒戒後，因
      無繼續施用毒品之傾向，於94年7 月22日執行完畢釋放，
      並由臺灣彰化地方法院檢察署檢察官以94年度毒偵字第30
      12號為不起訴處分確定，有臺灣高等法院被告前案紀錄表
      及臺灣彰化地方法院檢察署刑案資料查註紀錄表各1 份在
      卷可按，其於前開觀察、勒戒執行完畢後，5 年內再犯本
      案施用第一級毒品1 次之犯行，與毒品危害防制條例第23
      條第2 項之規定相符。本件事證明確，被告犯行堪以認定
      ，應予依法論科。
三、核被告甲○○所為，係犯毒品危害防制條例第10條第1 項之
    施用第一級毒品罪。其施用第一級毒品而持有之低度行為，
    為施用第一級毒品之高度行為所吸收，不另論罪。又被告前
    因連續施用第一級毒品案件，經本院於95 年4月20日，以95
    年度訴字第61號判決判處有期徒刑8 月確定，嗣經入監執行
    ，於96年1 月31日因縮刑期滿執行完畢，此有臺灣高等法院
    被告前案紀錄表及臺灣彰化地方法院檢察署刑案資料查註紀
    錄表各1 份在卷可憑，其於受有期徒刑執行完畢後，5 年以
    內故意再犯本件有期徒刑以上之罪，為累犯，應依刑法第47
    條第1 項規定，加重其刑。另按刑法第62條所謂「發覺」，
    固非以有偵查犯罪職權之機關或人員確知其人犯罪無誤為必
    要，而於對其發生嫌疑時，即得謂為已發覺；但此項對犯人
    之嫌疑，仍須有確切之根據得為合理之可疑者，始足當之，
    若單純主觀上之懷疑，要不得謂已發生嫌疑（最高法院72年
    臺上字第641 號判例意旨參照）。本件被告所犯施用第一級
    毒品海洛因之犯行，係其因另涉他案，經警通知到案後，其
    於同年1 月17日下午3 時13分許，在彰化縣警察局員林分局
    林厝派出所，於有偵查犯罪職權之機關或個人發覺其犯罪前
    ，向員警坦承有施用第一級毒品海洛因之犯行而自首，且主
    動接受裁判，據被告於警詢、本院審理中陳稱明確（見彰化
    縣警察局員林分局員警分偵字第0970003557號卷第6 頁，本
    院97年度訴字第1272號卷第20頁），足徵被告確係在警員未
    發現有確切之根據得為合理之懷疑前，即主動供述其為本件
    施用第一級毒品海洛因之犯行，被告係對於未發覺之罪自首
    而接受裁判，爰依自首之規定，就其所犯，減輕其刑，並依
    法先加後減之。爰審酌被告之素行、犯罪之動機、目的、手
    段、施用毒品海洛因係戕害自身健康，及其犯罪後之態度等
    一切情狀，量處如主文所示之刑。末本件被告犯罪時間係在
    96 年4月24日以後，並不符合中華民國96年罪犯減刑條例所
    定之減刑要件，尚無依該條例規定予以減刑之餘地。
據上論斷，應依刑事訴訟法第273 條之1第1項、第299條第1項前
段，毒品危害防制條例第10條第1 項、刑法第11條前段、第47條
第1 項、第62條前段，判決如主文。
本案經檢察官莊佳瑋到庭執行職務。
中    華    民    國    97    年    5     月    30    日
                        刑事第三庭    法  官  林秉暉
上正本證明與原本無異。
如不服本判決，應於判決送達後10日內，向本院提出上訴書狀，
上訴書狀應「敘述具體上訴理由」，並按他造當事人之人數附繕
本。「切勿逕送上級法院」。
中    華    民    國    97    年    6     月    3     日
                                      書記官  梁高賓
毒品危害防制條例第10條第1項
施用第一級毒品者，處6月以上5年以下有期徒刑。


司法院資訊處製作；財團法人民間司法改革基金會備份。
